臺灣臺中地方法院刑事判決　　　　　　　　　　　　九十二年度易字第二七二七號
　　公　訴　人　臺灣臺中地方法院檢察署檢察官
　　被　　　告　甲○○
右列被告因傷害案件，經檢察官提起公訴（九十二年度偵字第一九六九一號），本院
判決如左：
    主  文
甲○○傷害人之身體，處有期徒刑參月，如易科罰金，以參佰元折算壹日。
    事  實
一、甲○○與戊○○兩人平日即因借貸債務之問題而有所嫌隙，迨於民國九十二年三
    月十九日下午十時三十分許，甲○○至戊○○位在臺中縣大里市○○路一六一巷
    十一弄七號住處之客廳，欲向戊○○追索前揭債務而未果，兩人遂因此發生爭執
    ，其間甲○○竟基於傷害人身體之犯意，先以手揮擊戊○○之胸部一拳，致戊○○向後跌倒而撞擊該處客廳內之電視桌櫃等物，甲○○隨即再以腳踢戊○○之左
    小腿數下，並追打戊○○至該住處外，致使戊○○因此受有背部挫傷血腫五公分
    乘五公分及左小腿擦挫傷五公分乘三公分等之傷害。
二、案經戊○○訴由臺中縣警察局霧峰分局報請臺灣臺中地方法院檢察署檢察官偵查
    起訴。
    理  由
一、訊據被告甲○○固不否認其確曾於上開時日，進入告訴人戊○○之前揭住處，且
    與戊○○發生不悅等情；惟仍矢口否認其有何傷害之犯行，辯稱：伊當日僅係適
    巧經過該處時，應告訴人之妻乙○○邀約，而進入告訴人之住處屋內借用廁所，
    然因莫名遭戊○○毆打，遂隨即離開該處，伊未曾向戊○○催討債務，亦無毆傷
    戊○○之情事云云。然查：
（一）證人即告訴人戊○○之弟丁○○於本院審理時證稱：「（問：是否知道甲○○
      跟戊○○之間有何債務糾紛？）我姐姐（甲○○的太太）未過世前，甲○○曾
      去農會借錢給戊○○，戊○○連利息都沒有去繳，甲○○常常去找戊○○催討
      ，利息都是甲○○繳到沒有能力再繼續繳了，到現在都是甲○○的女兒替他繳
      ，當初戊○○開支票給甲○○做為保證，錢都是戊○○拿去用，利息都沒有繳
      ，甲○○還拿財產去抵押借款。九十二年三月十九日晚上，甲○○跟我一起在
      臭豆腐的攤販車前等著要吃臭豆腐，甲○○在外面邊等臭豆腐，邊在外面喊叫
      戊○○要還錢，都講債務的事。」等情，既為被告甲○○所是認，且經告訴人
      戊○○於偵查及本院審理時陳稱：「我有欠他（指甲○○）錢，那天他去我老
      家向我父親要錢，吵完又去我家找我，一入門就罵我」及「九十二年三月十九
      日晚上十點半，甲○○到我家，進門就說我欠他錢不還，我說我不是不還，要
      讓我慢慢還，他大聲叫嚷，我請他小聲點慢慢講，他要我要馬上拿出來。」等
      語在卷，並有證人即告訴人之妻乙○○於偵查及本院審理時結證陳稱：「當天
      甲○○一進門就問我先生為何欠錢不還，之後就和我先生吵架」及「那天甲○○進來口氣就不太好，那時他好像有喝酒，進來就說欠錢不用還嗎。甲○○進
      來第一個接觸的就是我，他講話每次都是這樣大聲嚷嚷叫，恨不得鄰居都曉得
      ，他就無理取鬧，後來我先生聽到沒多久就出來且發生爭執。」等語詳實，則
      被告甲○○確因與告訴人戊○○間存有債務糾紛，而經常找告訴人戊○○催討
      債務，且九十二年三月十九日當日，被告甲○○乃因前揭債務問題再至告訴人
      戊○○前揭住處，遂與告訴人戊○○發生爭執，至為卓明。基上，被告辯稱伊
      當日僅係適巧經過該處，因告訴人之妻乙○○邀伊進入屋內喝酒，而曾入內借
      用廁所及喝茶，事後因莫名遭戊○○毆打而隨即離開該處，伊未曾向戊○○催
      討債務云云，即非合理，已屬無據。
（二）次查，告訴人戊○○迭次於警詢、偵查及本院審理時均陳稱：「甲○○因財務
      糾紛而以其拳、腳毆打我，並推我身體，致我跌倒，我胸部及左腳受傷。」、
      「我有欠他（指甲○○）錢，那天他去我老家向我父親要錢，吵完又去我家找
      我，一入門就罵我，我說我現在沒錢，是否可緩一緩，他就用拳頭打我胸部，
      我就一直閃，他就又用腳踢我小腿，我太太就過來攔阻，我就閃到門外去，他
      又追出來，我就躺在屋外，我太太有報警。」及「九十二年三月十九日晚上十
      點半，甲○○先去我父親那邊討錢，然後才往我家去，進門就說我欠他錢不還
      ，我說我不是不還，要讓我慢慢還，他大聲叫嚷，我請他小聲點慢慢講，他要
      我要馬上拿出來，我沒辦法馬上拿出錢來，他就一直逼過來我前面，他就以右
      手朝我胸前打過來，我往後倒，往後倒在家裡的電視機前面的位置，古董也都
      掉在地上，我倒下去後爬起來要閃，他又以手很用力的往我胸前打過來，我跌
      坐在後面的鞋架矮櫃的地方，他又以腳後跟踹我的兩腳，左腳被他踹的比較嚴
      重，總共被他踹了不止二十下，然後我用爬的一直閃到屋外騎樓下，他又追打
      出來到巷道，然後因為左右鄰舍很多人出來，他又在那邊大聲嚷叫，說欠錢不
      還，我打你又怎樣，我太太有打電話報警。後來我流了很多血，不得已我就先
      到澄清醫院就醫敷藥，我回到家裡，派出所的二名員警就來我家做筆錄，鄰居
      跟我太太報警時，甲○○就跑了，但後來他又騎機車回來我住處附近，又在那
      邊大聲叫罵，但警察來處理時他不在現場。（審判長問：當時乙○○在做什麼
      ？）甲○○進門要找我時就很大聲，乙○○先跟他打招呼，我在樓上，他嚷叫
      很大聲，我聽到大小聲我就自動下來，下來一言不合甲○○就出手。（審判長
      問：那天你兒子有無在家？）沒有，那天從頭到尾都只有我和我太太在場，直
      到我被打到外面打完了，我大兒子回來，他才載我去敷藥。（問：甲○○開始
      打你到他停手，這中間大約有幾分鐘時間？）打完不止半個鐘頭，打完後還以
      腳踹我家大門。」等語詳實，且核與證人乙○○於偵查及本院審理時證稱：「
      當天甲○○一進門就問我先生為何欠錢不還，之後就和我先生吵架，之後甲○○就追打我先生，又踢我家的門，從屋內追打到屋外，我先生並沒有還手。甲○○用手打及腳踢，他打我先生的身體及小腿」及「（審判長問；據戊○○指
      稱，在九十二年三月十九日晚上甲○○有到你們住處去傷害戊○○，這件事是
      在當天晚上的幾點幾分？）差不多當天晚上十點二十到半的時候。我當天全程
      在場。那天甲○○進來口氣就不太好，那時他好像有喝酒，進來就說欠錢不用
      還嗎？甲○○進來第一個接觸的就是我，他講話每次都是這樣大聲嚷嚷叫，恨
      不得鄰居都曉得，他就無理取鬧，後來我先生聽到沒多久就出來且發生爭執，
      甲○○的動作很大，說沒幾句話甲○○就打了，甲○○有揮拳也有用腳踹，甲○○揮拳打戊○○的胸部、上半身，甲○○的腳好像是踹戊○○的左小腿，戊○○被甲○○打後，他們一直扭打到外面，賣臭豆腐的剛好到那邊，有些要買
      臭豆腐的民眾就來看熱鬧，鄰居有些也在那邊觀看，戊○○當時左小腿有流血
      ，他們打了多久我不記得，時間蠻長的，他們之間也是你一句，我一句，派出
      所的人來處理完以後，甲○○又來來去去大聲嚷叫，他每次都這樣大聲嚷嚷。
      （審判長問：在他們扭打過程中，除了你以外，還有誰在你們屋內？）屋內就
      我。（審判長問：你說你兒子原來在樓上，他有沒有下樓看到甲○○在打戊○○？）在打時他沒有下來，後來他帶戊○○去驗傷。當天好像是我報警。是發
      生以後報警的。（審判長問：你報警的時候戊○○他們還在打嗎？）對，所以
      我就急著打。報警後不久警察就來了，但沒辦法確定是多久後。（審判長問：
      警察來的時候，甲○○跟戊○○是否都在現場？）甲○○是否跑了我不記得，
      警察來時戊○○在。（審判長問：戊○○是在何時去就醫的？）隔一段時間我
      就叫我兒子帶他去醫院看，他應該是警察走了以後我兒子才帶他去驗傷，應該
      是這樣。（審判長問：那天甲○○除了大聲叫嚷並打戊○○外，是否還有在你
      們屋內做其他舉動？）我們最外面的門被他踹，庭院的花盆也被他打破了，他
      先在屋內打戊○○然後打到外面去。（審判長問：戊○○在屋內被甲○○打了
      以後，是否有倒地或造成屋內的物品損害？）一些雜七雜八的東西都會，吊衣
      架還有電視旁邊的東西都會影響到，剛開始時戊○○有倒地，倒在門進去客廳
      的桌椅附近，就是傾斜倒下去，應該是地上，因為時間很久了記不清楚。」等
      情，以及證人即當日到場處理之員警丙○○於本院審理時結證陳稱：「我當日
      服仁化派出所巡邏勤務，大約下午十點多接獲所內值班通報，在轄區上開地點
      有民眾遭人毆傷，我即前往現場處理、瞭解，是報案人戊○○自稱遭其姊夫甲○○毆傷，當時報案人戊○○身上還有輕微的流血狀況，我問他是否需要叫救
      護車，他說不用，我就請他自行前往醫院就醫開驗傷單，如果要提出告訴請於
      今日今時發生時起六個月內，到所內找我受理或可至大里市調解委員會聲請調
      解。我到場時甲○○已經不在現場了，據戊○○說他已經走了，在場還有戊○○之妻子及他兒子一人。（審判長問：戊○○身上除了你剛才所講有輕微流血
      狀況外，他的身體其他部位是否有受傷的跡象？）因時間太久，一時沒有記那
      麼多，但我當時到場時戊○○很清醒，只是他對被甲○○打很氣憤，他說甲○○還把他推倒，並推他去撞椅子、桌子的角，我只記得戊○○的胸前有輕微紅
      腫，我有請他去醫院就醫驗傷。（審判長問：當天你是否有進去戊○○家裡面
      查看屋內情況？）當時我有進到戊○○家的客廳，有看到桌椅有被破壞的情形
      ，不像正常擺設的情況。（審判長問：戊○○的衣著是否有凌亂的跡象？）當
      時戊○○穿的衣服有稍微拉扯的狀況，他穿的上衣不知道有沒有扣子，但有稍
      微拉開的情形。」等語大致相符，復有霧峰澄清醫院驗傷診斷書一紙存卷足稽
      ，則告訴人戊○○指陳伊當日確實受有前揭傷害，且所受該等傷勢均係當日遭
      被告以拳揮擊及腳踢所致者等語，洵屬可信。
（三）至被告甲○○固以伊當日曾與告訴人之弟丁○○在告訴人住家前之臭豆腐攤位
      旁等候購買臭豆腐食用等情，復經證人丁○○於本院審理時證稱：「我不知道
      九十二年三月十九日晚間十點三十分許，甲○○與戊○○有無在戊○○位於臺
      中縣大里市○○路一六一巷十一弄七號之住處因債務關係發生爭執且戊○○有
      無受傷，是戊○○告甲○○傷害後，因管區警察告訴我，我才知道，我沒看到
      戊○○受傷。（審判長問：九十二年三月十九日晚上十點三十分，你有沒有在
      戊○○的住處？）我在他家門口一家流動賣臭豆腐的攤販車前等炸臭豆腐要吃
      。（審判長問：是否有看到甲○○出手或以腳毆打戊○○？）甲○○跟我一起
      在臭豆腐的攤販車前等著要吃臭豆腐，我沒有看到甲○○出手或以腳打戊○○
      。」等語詳實，作為伊並無毆打告訴人之有利證據；然而，觀諸證人丁○○亦
      已證稱：「戊○○沒有告訴我他有受傷之情事，我也沒有問他，這個消息是仁
      化派出所通知我才知道。（審判長問：你是否有聽到甲○○跟戊○○有言語上
      的衝突？）當天甲○○在外面邊等臭豆腐時，邊在外面喊叫戊○○要還錢，都
      講債務的事。（審判長問：戊○○有無走出屋外跟甲○○講話嗎？）戊○○有
      要從屋內出來，但他太太有攔著他，不讓他出來。（審判長問：那天你有無看
      到甲○○進到戊○○屋內去？）我去在那邊的時候是沒有看到他進去。（審判
      長問：你去的時候甲○○是否已經在戊○○屋外了？）是的，就是臭豆腐的攤
      販車那邊，就是甲○○先去的。我過去的時候甲○○就在賣臭豆腐的車子旁邊
      。後來我叫甲○○說離開，不要在人家家門前大聲叫，等臭豆腐好了，我開車
      ，甲○○騎機車，甲○○等拿著臭豆腐就騎機車帶著臭豆腐拿到東湖路九四號
      的老家那邊吃，我們沒有一起離開，是我先走先到，他隨後就到，差不到五分
      鐘，甲○○坐了約半個鐘頭他就回去了。」等情在卷，且與告訴人戊○○陳稱
      ：「（審判長問：你因此事受傷後，你多久以後才告訴丁○○？）這件事我沒
      告訴他，他也沒有問我，丁○○知悉這個消息是因為仁化派出所問我要不要和
      解，叫我去做筆錄並通知甲○○去做筆錄，甲○○的女兒才打電話給丁○○，
      丁○○才到派出所說這件事情沒有事。」等情互核相符，並有證人乙○○及丙○○分別於本院審理時證稱：「臭豆腐是事後甲○○才買過去丁○○那邊吃的
      。」及「（審判長問：當時是否有一位叫丁○○的，即戊○○的弟弟在場？）
      當時沒有。我去現場時，當時已無人圍觀。（問：從你到達現場至離開這段期
      間，有無民眾來圍觀或其他人到現場對戊○○叫罵？）沒有，沒有人來看，也
      沒有人來叫罵，我到現場時都只有戊○○及他家人」等語在卷，亦即堪見證人
      丁○○乃於被告毆打告訴人戊○○後始至現場，而僅看見被告在告訴人住處門
      外之臭豆腐攤位旁對告訴人叫囂之情事，是以，自非可徒據證人丁○○前揭所
      言，認定被告並未於該時稍早前，曾對告訴人為拳打腳踢之傷害犯行。綜上，
      被告辯稱其未曾傷害告訴人戊○○云云，顯係事後矯飾卸責之詞，無足採信。
      本件事證明確，被告甲○○之犯行，堪予認定。
二、核被告甲○○所為，係犯刑法第二百七十七條第一項之傷害罪。爰審酌被告犯罪
    之動機、目的乃為向告訴人戊○○催索債務未果，致心生不滿，又其犯罪之手段
    尚非平和，其犯罪時所受之刺激，另被害人戊○○所受傷害之程度非微，以及被
    告犯罪後仍矯飾犯行之態度等一切情狀，量處如主文所示之刑，並諭知易科罰金
    之折算標準。
據上論斷，應依刑事訴訟法第二百九十九條第一項前段，刑法第二百七十七條第一項
、第四十一條第一項前段，罰金罰鍰提高標準條例第一條前段、第二條，判決如主文
。
中      華      民      國      九十三    年      三     月    三十一   日
                                臺灣臺中地方法院刑事第二庭
                                  審判長法  官  張  智  雄
                                        法  官  莊  嘉  蕙
                                        法  官  許  惠  瑜
右正本證明與原本無異。
如不服本判決，應於送達後十日內向本院提出上訴狀（須附繕本），上訴於臺灣高等
法院臺中分院。
                                        書記官
中      華      民      國      九十三    年      三     月    三十一   日
附錄本案論罪科刑法條全文
刑法第二百七十七條第一項  傷害人之身體或健康者，處三年以下有期徒刑、拘役或
一千元以下罰金。
